臺灣彰化地方法院刑事判決　　　　　　　　　　　　　九十一年度易字第七六號
　　公　訴　人　臺灣彰化地方法院檢察署檢察官
　　被　　　告　乙○○
　　選任辯護人　謝喜律師
右列被告因誹謗案件，經檢察官提起公訴（九十年度偵字第一九九四號），本院判決
如左：
    主      文
乙○○意圖散布於眾，而指摘足以毀損他人名譽之事，處拘役貳拾日，如易科罰金，
以參佰元折算壹日。
    事      實
一、乙○○因蕭寅賓祭祀公業問題而與管理人蕭興嘉不睦，乃於民國八十八年五、六
    月間，在彰化縣田中鎮等公共場所，意圖散布於眾，而指摘蕭興嘉為祭祀公業之
    分配土地事宜，致贈賄款新台幣（下同）二百九十萬元予彰化縣田中鎮公所承辦
    人員陳正雄等不實事項，案經蕭興嘉訴請台灣彰化地方法院檢察署檢察官偵辦後
    ，於八十九年五月十四日提起公訴，並由本院以八十九年度易字第九０一號受理
    在案。詎乙○○因不滿甲○○於上開案件中出庭為蕭興嘉作證，並於電話中錄音
    ，竟另行起意，意圖散布於眾，於八十九年七月十八日下午四時，在本院八十九
    年度易字第九０一號刑事案件第一法庭公開審理時，指摘甲○○向其卡油（即敲
    詐之意）二十萬元後，分給陳蓮全五萬元，拜託陳蓮全至法院，為蕭興嘉與乙○
    ○涉訟案件作證等不實事項，足生損害甲○○之名譽。
二、案經被害人甲○○訴請台灣彰化地方法院檢察署檢察官偵查起訴。
    理      由
一、訊據被告乙○○，矢口否認有何誹謗犯行，辯稱：伊並未曾如此做，對之前所述
    並無印象云云。惟查，右揭事實業據告訴人甲○○指訴綦詳，且證人蕭興嘉亦於
    偵查中證稱：「（八十九年七月十八日有無出庭，有聽到什麼）有，說甲○○要
    拿他二十萬卡油」、「他告訴法官旺火要向他要二十萬，他有將二十萬存在農會
    ，陳蓮全之子在農會工作，要將錢轉匯過去。」等語（見偵查卷第二十一、二十
    二及第三十五頁頁），另證人陳蓮全於偵查中亦證稱：「（八十九年七月十八日
    在地院開庭有聽見乙○○說什麼）音在法院上講火要向我拿二十萬元，火說沒這
    回事」、「說甲○○錄音，旺火要求我兒子領出來給甲○○，並讓我出來作證並
    分五萬。」等語（見偵查卷第二十一、二十二及第三十六頁），按刑法妨害名譽
    罪章中關於「意圖散佈於眾」，係指分散傳布於不特定人或多數人之目的，但不
    須要達到眾所週知之程度，而刑事審判，依刑事訴訟法以公開審理為原則，是於
    審判過程中，訴訟關係人一言一行，均足使不特定多數人共見共聞，本件被告於
    本院公開審理庭時，既當眾指摘陳旺火向其拿取二十萬元等語，依上說明，當已
    達意圖散佈於眾之程度，又被告就其指摘之情事，並未提出相關證據資料以供本
    院查核其言論內容確屬真實，僅消極答以對之前所述無印象云云，可信告訴人指
    稱被告於八十九年七月十八日所誹謗之事誠屬虛偽應屬可信，被告自屬意圖散布
    於眾，且所指摘之事確足以毀損告訴人之名譽，被告所辯自不足採信，本件事證
    明確，被告犯行堪予認定。至被告辯護人辯稱本件應已告訴逾期，及應為前揭本
    院八十九年度易字第九０一號一案確定判決效力所及，自不得再行起訴云云，按
    本件被告行為時點為八十九年七月十八日，告訴人旋於同年七月二十日，即向台
    灣彰化地方法院檢察署提出告訴，此有台灣彰化地方法院檢察署八十九年度偵字
    第五四七四號偵查卷所附之告訴狀可查，嗣該偵查卷承辦檢察官以本件與前揭本
    院八十九年度易字第九０一號一案有連續犯之裁判上一罪關係而移送併辦，然經
    審理後，承審法官認無裁判上一罪關係而退回由檢察官另行偵辦，本件始重新起
    訴，是本件並無辯護人所稱之告訴逾期之情事；又本件被告誹謗告訴人甲○○之
    時間，與前揭本院八十九年度易字第九０一號一案被告誹謗蕭興嘉之時間相隔有
    一年餘，且所誹謗之人又非同一人，自難認二者有裁判上一罪之關係，應係被告
    另行起意所為，此並據本院暨台灣高等法院台中分院，於前揭八十九年度易字第
    九０一號及八十九年度上易字第二八五五號判決理由中闡述甚明，則本件難認為
    前開八十九年度易字第九０一號確定判決效力所及，併此敘明。
二、核被告所為，係犯刑法第三百十條第一項之誹謗罪。爰審酌被告犯罪之動機、方
    法、手段、犯後態度與本件犯罪情節、所生危害等一切情狀，量處如主文所示之
    刑，並諭知易科罰金之折算標準，以示懲儆。
三、公訴人另謂被告於八十九年六月間之端午節當日，在彰化縣田中鎮香山里活動中
    心之公共場所，亦曾指摘告訴人甲○○向其卡油（即敲詐之意）二十萬元後，分
    給陳蓮全五萬元，拜託陳蓮全至法院，為蕭興嘉與乙○○涉訟案件作證等語，足
    生損害於告訴人之名譽云云。惟此部分僅有告訴人之指訴，雖證人陳蓮全於偵查
    中檢察官問其在八十九年端午節時去包粽子比賽時聽到什麼時，答稱「我、清音
    都有去，他說我作證人可以賺五萬，我是不想理他，那時我已作證開庭完了」等
    語（見偵查卷第三十六頁），然查，八十九年端午節之日期為八十九年六月六日
    ，是時本院八十九年度易字第九０一號一案尚未開庭審理，且參諸告訴人於偵查
    中稱被告第二次在八十九年七月開庭後，在活動中心廟前說告訴人要向被告拿二
    十萬元，被告不給等語，證人所述之時點顯然有誤，其證詞自難遽以採信，而翻
    閱全卷，亦無相關實據足資證明，則被告於八十九年六月間之端午節當日，在彰
    化縣田中鎮香山里活動中心有無誹謗告訴人一事，顯乏證明，此部分本應為無罪
    之諭知，然公訴人認此部分與前開論罪科刑部分有連續犯之裁判上一罪關係，爰
    不另為無罪之諭知，附此說明。
據上論斷，應依刑事訴訟法第二百九十九條第一項前段，刑法第三百十條第一項、第
四十一條第一項前段，罰金罰鍰提高標準條例第一條前段、第二條，判決如主文。
本案經檢察官鮑慧忠到庭執行職務。
中　　　華　　　民　　　國　　　九十一　　　年　　　十　　　月　　八　　日
                        臺灣彰化地方法院刑事第二庭
                                    法      官  王義閔
右正本證明與原本無異。
如不服本判決，應於判決送達後十日內，向本院提出上訴狀( 須附繕本 )。
                                      法院書記官  詹國立
中　　　華　　　民　　　國　　　九十一　　　年　　　十　　　月　　八　　日
